【裁判字號】    99,訴,1008
【裁判日期】    991206
【裁判案由】    給付代墊款
【裁判全文】
臺灣板橋地方法院民事補充判決          99年度訴字第1008號
原      告  張淑晶
訴訟代理人  李進成律師
            周逸濱律師
被      告  馬啟興
上列當事人間給付代墊款事件，原告聲請補充判決，本院判決如
下：
    主  文
原告之訴及假執行之聲請均駁回。
訴訟費用由原告負擔。
    事實及理由
一、原告起訴主張：訴外人騰瑞資產管理服務股份有限公司（下
    稱騰瑞公司）所有座落台北縣土城市○○路○段58號地下1樓
    （下稱系爭房地），原為商場欲改作停車場銷售，乃委任原
    告負責開發，因系爭房地變更為停車場，需作消防、水電、
    機電、裝潢、樓梯結構、綠建材標章、管委會辦公室等整修
    變更，原告遂於97年8月13日與被告簽訂協議書（下稱系爭
    協議），約定由被告負責全場整修施作，並於竣工後全權處
    理1樓店面及停車場銷售事宜，詎被告於簽訂協議後，遲未
    履行應盡之整修施作義務，原告不得已代被告進行整修，並
    代付消防費用242萬5,000元、其他水電、機電、裝潢等開發
    款項1,184萬4,037元及取得使用執照之追加費用175萬5,057
    元，因被告拒不依約給付原告代墊款項，爰依民法第226條
    第1項規定，先為一部請求被告返還代墊款160萬元等情（關
    於原告依系爭協議及無因管理法律關係為同上請求部分，業
    經本院於99年9月7日判決在案），並聲明：(一)被告應給付原
    告160萬元，及自99年6月29日起至清償日止，按年息百分之
    5計算之利息；(二)願供擔保請准宣告假執行。
二、被告則以：(一)原告稱係受業主騰瑞公司委任，與被告簽訂系
    爭協議，然原告並非系爭房地之所有權人，且迄未提出委任
    之事證，且業主復未出面承認系爭協議，是原告既未能交付
    工作以供施作，系爭協議即係因可歸責於原告之事由致給付
    不能，應對被告不生效力。(二)依系爭協議約定，被告係承攬
    施工，自應由被告向原告請求承攬報酬，乃原告反向被告請
    求墊付款項，原因為何？(三)原告於系爭房地遭法院查封時自
    稱係騰瑞公司之會計，原告如何能有無因管理權？其為何人
    管理事務而發生本件之無因管理權？被告係因上開履約障礙
    事由而拒絕進場施工，原告如何有權對被告主張無因管理而
    代為履約施工等語，資為抗辯。並聲明：(一)原告之訴駁回；
    (二)如受不利判決，願供擔保請准宣告免為假執行。
三、查系爭房地為騰瑞公司所有，兩造於97年8月13日簽訂系爭
    協議書之事實，有系爭協議書在卷可稽（本院卷第9頁），
    且為兩造所不爭執，堪信為真實。
四、原告主張依系爭協議書約定，被告應負責系爭房地之整修施
    作，惟其未依約履行，原告不得已代被告進行整修，並代付
    消防費用242萬5,000元，其他水電、機電、裝潢等開發款項
    1,184萬4,037元，及取得使用執照之追加費用175萬5,057元
    ，原告自得依民法第226條第1項規定，先為一部請求被告返
    還代墊款160萬元等情，則為被告所否認，並以前詞置辯。
    經查：
  (一)按因可歸責於債務人之事由，致給付不能者，債權人得請求
    賠償損害，民法第226條第1項定有明文。
  (二)查系爭房地係騰瑞公司所有，系爭協議亦約定「因應土城市
    ○○路○段58號變更停車場一事，甲、乙雙方協議共同合作
    開發變更，如甲方（處理二順位一事）因人為因素，造成整
    場利益損失，須由甲方負責。備註：1.乙方負責全場施工完
    成，竣工後全權處理1F店面及停車場銷售事宜。2.全案結束
    後，利益分配（當初買的車位12個均價100萬元整）」等語
    ，可見系爭協議之履行必須騰瑞公司之同意配合，惟原告並
    未舉證證明騰瑞公司有授權原告與被告簽訂系爭協議，並同
    意被告在系爭房地進行施作，自難遽認本件係因可歸責於被
    告之事由，致給付不能。
五、從而，原告依民法第226條第1項規定，請求被告給付160萬
    元，及自99年6月29日日起至清日止，按年息百分之5計算之
    利息，為無理由，應予駁回。又原告之訴既經駁回，其假執
    行之聲請即失依附，應併駁回之。
六、本件事證已臻明確，兩造其餘攻擊防禦方法及舉證，核與判
    決結果不生影響，爰不一一論述，併此敘明。
七、訴訟費用負擔之依據：民事訴訟法第78條。
中    華    民    國    99    年    12    月    6     日
                  民事第二庭法  官  連士綱
以上正本係照原本作成
如對本判決上訴，須於判決送達後20日內向本院提出上訴狀
中    華    民    國    99    年    12    月    6     日
                            書記官  吳俞玲

司法院資訊處製作；財團法人民間司法改革基金會備份。
